臺灣高等法院刑事判決
109年度上訴字第4270號
上  訴  人  
即  被  告  馬佳駿


選任辯護人  曹智涵律師
            武傑凱律師
            劉世興律師
上  訴  人  
即  被  告  鄭凱駿


選任辯護人  黃一鳴律師（法扶律師）
上列上訴人即被告等因違反毒品危害防制條例案件，不服臺灣桃
園地方法院109年度訴字第521號，中華民國109年8月18日第一審
判決（起訴案號：臺灣桃園地方檢察署109年度偵字第9037號）
，提起上訴，本院判決如下：
    主  文
上訴駁回。
    事實及理由
一、本案經本院審理結果，認第一審以上訴人即被告馬佳駿、鄭
    凱駿均係犯修正前之毒品危害防制條例第4條第6項、第3項
    之販賣第三級毒品未遂罪，彼等與綽號「阿謙」之成年男子
    具犯意聯絡及行為分擔，均為共同正犯，依刑法第25條第2
    項、毒品危害防制條例第17條第2項遞予減輕其刑後，分別
    量處有期徒刑1年10月、有期徒刑2年；並說明：扣案之0000
    000000號行動電話1支（含SIM卡1枚），為被告馬佳駿所有
    ，供其聯繫本案販賣毒品犯行所用之物，應予宣告沒收；又
    扣案之第三級毒品愷他命15包、含第三級毒品成分之咖啡包
    15包（均含外包裝袋），屬違禁物，應依刑法第38條第1項
    規定宣告沒收。經核原判決上開認事、用法，均無不當，量
    刑及沒收之諭知亦屬妥適，應予維持，並引用第一審判決書
    記載之事實、證據及理由（如附件所示）。
二、被告馬佳駿上訴意旨固以：其行為時年僅23歲，未曾受有期
    徒刑以上之宣告，為幫助家計，一時思慮不周始為本案犯行
    ，交易數量非鉅，未經流出市面即為警查獲，且目前已有正
    當工作，又遭逢祖母過世，已深知悔悟，請予宣告緩刑云云
    。然按刑罰之量定，為法院之職權，倘法院已審酌刑法第57
    條各款所列情狀，而所量定之刑並未逾越法定刑範圍，亦無
    顯然失當情形，自不得任意指為違法。查原判決就被告馬佳
    駿本案犯行，已敘明係審酌本案係以向不特定人發送訊息之
    方式而著手於販賣毒品犯行不遂之犯罪動機、目的、手段與
    危害程度，並衡酌本案販賣毒品之數量，與被告鄭凱駿間之
    分工狀況、坦承犯行之犯後態度、素行、智識程度、家庭生
    活經濟狀況等一切情狀而為量刑，核其刑罰裁量權之行使，
    既未逾越法定刑範圍，亦無濫用權限、顯然失當情形。至被
    告馬佳駿求為緩刑宣告部分，本院審酌其為牟私利，竟在微
    信通訊軟體群組發送含有販賣第三級毒品之訊息，向不定人
    招攬購買毒品，已有使毒品流出市面之高度危險，危害程度
    非輕，且被告馬佳駿於偵訊時供承係經詢問是否「缺錢」、
    允以報酬，始從事本案犯行；本案是案發當日依「阿謙」指
    示送毒品的第6個地點等語（偵字第9037號卷第249至250頁
    ），可見被告馬佳駿具有高度再犯可能性。至被告馬佳駿提
    出之照片（本院卷第107至110頁），並無拍攝日期，充其量
    僅能證明其曾在炸物店內幫忙；另被告於警詢時供述職業為
    「工」，自104年間起即開始施用毒品愷他命，本案為警查
    獲前一日亦有施用愷他命（偵字第9037號卷第39、48頁），
    可見被告即便有正當工作，仍無解於毒品之誘惑，無從逕憑
    欣興電子股份有限公司所出具被告馬佳駿於109年10月14日
    到職之在職證明書（本院卷第105頁），即認被告能有效戒
    絕接觸毒品。是由本案犯罪情節、與被告犯後非自始坦承犯
    行等狀況，難認被告因本案偵審程序已能知所警惕而無再犯
    之虞，核與刑法第74條緩刑之目的不符，本院因認不宜為緩
    刑宣告。被告馬佳駿上訴執前詞指摘原判決不當，自非有據
    。
三、被告鄭凱駿上訴意旨則以：其行為時年僅19歲，為警查獲後
    即坦承犯行不諱，並配合偵查，且毒品未流出市面，危害輕
    微，情堪憫恕，應依刑法第59條酌減其刑云云。惟按刑法第
    59條規定之酌量減輕其刑，必須犯罪另有特殊之原因與環境
    ，在客觀上足以引起一般同情，認為即使予以宣告法定最低
    度刑，猶嫌過重者，始有其適用，以免法定刑形同虛設，破
    壞罪刑法定原則。查本案被告鄭凱駿共同販賣未遂之毒品，
    為含有毒品3,4-亞甲基雙氧苯基乙基胺丁酮、4-甲基甲基卡
    西酮成分之咖啡包6包，且另為警扣得其他毒品咖啡包9包及
    愷他命15包，此與單純販賣單一種類毒品者，惡性已有不同
    ；且被告鄭凱駿甫於107年間因販賣第三級毒品未遂罪，經
    臺灣桃園地方法院108年度訴字第197號判決處有期徒刑1年1
    0月，緩刑5年確定，緩刑期間自108年7月1日起算，亦有本
    院被告前案紀錄表在卷可稽（本院卷第71頁），竟又為本案
    類似犯行，客觀上實未見被告有何犯罪之特殊原因與環境。
    至被告所稱犯後深具悔意、配合調查部分，原審已就被告之
    犯罪情節、犯後坦承犯行之態度，於依刑法第25條第2項、
    毒品危害防制條例第17條第2項遞予減輕其刑後之法定刑即
    有期徒刑1年9月以上之範圍內，為適當之量刑，並無情輕法
    重，即使科以法定最低刑度仍嫌過重，而在客觀上足以引起
    一般同情，堪予憫恕之情形。被告鄭凱駿主張適用刑法第59
    條之規定酌減其刑云云，自非可採。至被告鄭凱駿主張其自
    始坦承犯行，原審量刑過重云云，惟原判決就被告鄭凱駿之
    犯行，已敘明係審酌本案犯罪動機、目的、手段與危害程度
    ，並衡酌本案販賣毒品之數量，及其與被告馬佳駿間之分工
    、始終坦承犯行之犯後態度、與其前已因販賣第三級毒品未
    遂罪經法院論罪科刑之素行，暨智識程度、家庭生活經濟狀
    況等一切情狀而為量刑，核原判決刑罰裁量權之行使，既未
    逾越法定刑範圍，亦無濫用權限、顯然失當情形。被告鄭凱
    駿主張原審量刑不當，亦屬無據。
四、從而，被告2人之上訴均為無理由，應予駁回。
五、被告鄭凱駿經合法傳喚，無正當理由不到庭，爰不待其陳述
    逕行判決。
據上論斷，應依刑事訴訟法第368條、第373條、第371條，判決
如主文。
本案經檢察官林岷奭提起公訴，被告2人均上訴，經檢察官吳慧
蘭到庭執行職務。
中　　華　　民　　國　　110 　年　　2 　　月　　23　　日
                  刑事第二十二庭審判長法　官  洪于智
                                      法　官  陳銘壎
                                      法　官  汪怡君
以上正本證明與原本無異。
如不服本判決，應於收受送達後20日內向本院提出上訴書狀，其
未敘述上訴之理由者並得於提起上訴後20日內向本院補提理由書
（均須按他造當事人之人數附繕本）「切勿逕送上級法院」。
                                      書記官  賴怡孜
中　　華　　民　　國　　110 　年　　2 　　月　　24　　日
(附件)
臺灣桃園地方法院刑事判決　　　　　　　109年度訴字第521號
公　訴　人　臺灣桃園地方檢察署檢察官  
被　　　告　馬佳駿　
選任辯護人　曹智涵律師
            武傑凱律師
            劉世興律師
被　　　告　鄭凱駿　
指定辯護人　彭詩雯  本院公設辯護人
上列被告因毒品危害防制條例案件，經檢察官提起公訴（109 年
度偵字第9037號），本院判決如下：
    主  文
馬佳駿共同販賣第三級毒品未遂，處有期徒刑壹年拾月。
鄭凱駿共同販賣第三級毒品未遂，處有期徒刑貳年。
扣案如附表一、二所示之物均沒收。
    事  實
一、馬佳駿及鄭凱駿明知愷他命、3,4-亞甲基雙氧苯基乙基胺丁
    酮（Eutylone）及4-甲基甲基卡西酮（4-methylmethcathin
    one 、Mephedrone、4-MMC ）均係毒品危害防制條例第2 條
    第2 項第3 款所規範之第三級毒品，依法不得販賣，竟共同
    意圖營利，與某真實姓名、年籍不詳，綽號「阿謙」之成年
    男子基於販賣第三級毒品之犯意聯絡，由「阿謙」於民國10
    9 年3 月14日上午11時55分止，透過通訊軟體「WECHAT」（
    微信），以帳號暱稱「庄咖嬰仔。24h 養生館」發送所示販
    賣毒品廣告訊息與不特定人，並由馬佳駿及鄭凱駿於109年3
     月14日20時許，在桃園市○○區○○路與○○路交岔路口，向「
    阿謙」取得重量不詳如附表二所示之第三級毒品愷他命及摻
    有第三級毒品3,4-亞甲基雙氧苯基乙基胺丁酮（Eutylo ne 
    ）及4-甲基甲基卡西酮（4-methylmethcathinone 、Mephed
     ro ne、4-MMC ）摻和可可粉調配之毒品咖啡包伺機販售，
    「阿謙」同時交付如附表一所示之行動電話1 支予馬佳駿，
    供雙方聯絡使用。
二、於109 年3 月14日23時48分許，新北市政府警察局新莊分局
    警員於「微信」內發現上開訊息，隨即與「庄咖嬰仔。24h
    養生館」之人聯繫，佯稱欲購買第三級毒品愷他命及摻有第
    三級毒品之咖啡包，並與之約定交易毒品之時間及地點。經
    「阿謙」與馬佳駿及鄭凱駿聯繫後，馬佳駿及鄭凱駿即依約
    於109 年3 月15日凌晨1 時13分許，抵達約定地點即桃園市
    ○○區○○路000 號前，由馬佳駿交付上開毒品咖啡包6 包與在
    現場等候之警員，並由鄭凱駿準備收取毒品交易款項時，為
    警當場表明身分而查獲，並扣得如附表一、二所示之物。
    理  由
一、程序事項本判決所引用之非供述證據部分，與本案均有關聯
    性，亦無證據證明係實施刑事訴訟程序之公務員以不法方式
    所取得，依刑事訴訟法第158 條之4 之反面解釋，當有證據
    能力，本院復於審理時，提示並告以要旨，使檢察官及被告
    充分表示意見，自得為證據使用。
二、認定事實之依據及證據上揭犯罪事實業據被告馬佳駿及鄭凱
    駿於偵審時均坦承不諱（見偵字卷第201 頁至第203 頁、第
    249 頁至第251 頁、本院卷第220 頁至第223 頁），此有新
    北市政府警察局新莊分局丹鳳派出所員警之職務報告、通訊
    過程譯文各1 份、扣案手機畫面翻拍照片、查緝現場照片、
    109 年4 月9 日臺北榮民總醫院毒品成分鑑定書北榮毒鑑字
    第C0000000號檢驗報告1 紙（見偵字卷第53頁、第71頁至第
    87頁、第93頁至第95頁、第265 頁至第266 頁）在卷可佐，
    且有扣案如附表二所示之毒品在案足憑，足認被告二人之任
    意性自白與事實相符，本件事證明確，被告二人上開販賣毒
    品之犯行堪以認定，自應依法論科。
三、論罪科刑
（一）新舊法比較
    1.按行為後法律有變更者，適用行為時之法律。但行為後之
      法律有利於行為人者，適用最有利於行為人之法律，刑法
      第2 條第1 項定有明文。查被告行為後，毒品危害防制條
      例第4 條第3 項之規定業經修正，並經總統於109 年1 月
      15日公布，於109 年7 月15日施行，修正前毒品危害防制
      條例第4 條第3 項規定：「製造、運輸、販賣第三級毒品
      者，處七年以上有期徒刑，得併科新臺幣七百萬元以下罰
      金。」，修正後毒品危害防制條例第4 條第3 項則規定：
      「製造、運輸、販賣第三級毒品者，處七年以上有期徒刑
      ，得併科新臺幣一千萬元以下罰金。」，經比較新舊法，
      修正後毒品危害防制條例第4 條第3 項規定並未更動販賣
      第三級毒品罪之構成要件及得科處之法定刑種，僅將罰金
      刑上限提高為1,000 萬元，以修正前毒品危害防制條例第
      4 條第3 項之規定較有利於被告。
    2.次按被告行為後，毒品危害防制條例第17條之規定亦經修
      正，並經總統於109 年1 月15日公布，於109 年7 月15日
      施行，修正前毒品危害防制條例第17條規定：「（第1 項
      ）犯第四條至第八條、第十條或第十一條之罪，供出毒品
      來源，因而查獲其他正犯或共犯者，減輕或免除其刑。（
      第2 項）犯第四條至第八條之罪於偵查及審判中均自白者
      ，減輕其刑。」，修正後毒品危害防制條例第17條則規定
      ：「（第1 項）犯第四條至第八條、第十條或第十一條之
      罪，供出毒品來源，因而查獲其他正犯或共犯者，減輕或
      免除其刑。（第2 項）犯第四條至第八條之罪於偵查及歷
      次審判中均自白者，減輕其刑。（第3 項）被告因供自己
      施用而犯第四條之運輸毒品罪，且情節輕微者，得減輕其
      刑。」，經比較新舊法，修正後毒品危害防制條例第17條
      第2 項規定，係將修正前之「偵查及審判中均自白」文字
      改為「偵查及歷次審判中均自白」，故修正後毒品危害防
      制條例第17條第2 項之減刑規定必須符合偵查及「歷次」
      審判中均自白犯行，增加修正前所無之適用要件，於量刑
      適用上，自以修正前毒品危害防制條例第17條第2 項之規
      定對被告較為有利。
    3.查被告馬家駿與鄭凱駿行為後，上開毒品危害防制條例第
      4 條第3 項、第17條第2 項之規定有所修正，綜合上開條
      文修正前、後之比較，修法前之規定較有利於被告之情形
      ，自應依刑法第2 條第1 項但書規定，就被告所犯之罪，
      應適用修正前毒品危害防制條例之規定予以論處。
（二）按所謂販賣行為，須有營利之意思，方足構成。刑罰法律
      所規定之販賣罪，類皆為⑴意圖營利而販入，⑵意圖營利而
      販入並賣出，⑶基於販入以外之其他原因而持有，嗣意圖
      營利而賣出等類型。從行為階段理論立場，意圖營利而販
      入，即為前述⑴、⑵販賣罪之著手，至於⑶之情形，則以另
      行起意販賣，向外求售或供買方看貨或與之議價時，或其
      他實行犯意之行為者，為其罪之著手。而販賣行為之完成
      與否，則賴標的物之是否交付作為既、未遂之標準。行為
      人持有毒品之目的，既在於販賣，不論係出於原始持有之
      目的，抑或初非以營利之目的而持有，嗣變更犯意，意圖
      販賣繼續持有，均與意圖販賣而持有毒品罪之要件該當，
      且與販賣罪有法條競合之適用，並擇販賣罪處罰，該意圖
      販賣而持有僅不另論罪而已，並非不處罰。此觀販賣、運
      輸、轉讓、施用毒品，其持有之低度行為均為販賣之高度
      行為所吸收，不另論罪，為實務上確信之見解，意圖販賣
      而持有毒品罪，基本行為仍係持有，意圖販賣為加重要件
      ，與販賣罪競合時，難認應排除上開法條競合之適用（最
      高法院101 年度第10次刑事庭會議意旨可資參照）。查被
      告是因警方接獲檢舉而佯裝買家向「阿謙」接洽購買，並
      無實際與被告交易之真意，然依上開決議意旨，「阿謙」
      刊登求售訊息且與警方約定交易地點等情，即屬實行犯意
      之行為，被告之行為已該當販賣行為之著手，而所販賣毒
      品尚未交付即遭逮捕，且警方要無購買毒品之真意，應屬
      販賣未遂。
（三）核被告馬佳駿及鄭凱駿所為，均係犯修正前毒品危害防制
      條例第4 條第6 項、第3 項之販賣第三級毒品未遂罪。而
      被告意圖販賣而持有第三級毒品之低度行為，為販賣之高
      度行為所吸收，不另論罪。
（四）被告馬佳駿、鄭凱駿與綽號「阿謙」之成年男子，就本案
      犯行有犯意聯絡及行為分擔，應論以共同正犯。
（五）被告就本案已著手於販賣第三級毒品行為之實行，然因購
      毒者並無購毒之真意而屬未遂，已如上述，爰依刑法第25
      條第2 項，按既遂犯之刑減輕之。又被告馬佳駿、鄭凱駿
      二人就本案之犯行，均於偵查及審判中均自白，應依修正
      前毒品危害防制條例第17條第2 項，減輕其刑，並均依法
      遞減之。
（六）爰審酌被告馬佳駿、鄭凱駿二人無視政府嚴禁毒品之禁令
      ，竟與「阿謙」基於共同販賣第三級毒品之犯意，以向不
      特定多數人發送訊息之方式為本案犯行，實助長毒品氾濫
      風氣，戕害他人身心健康甚鉅，並參酌被告二人坦承犯行
      之犯後態度及被告馬佳駿無任何前案紀錄，而鄭凱駿前因
      相同犯罪經本院以108 年度訴字第197 號判決甫於108 年
      7 月1 日確定，卻不思悔改於緩刑期內再為本件犯行，嚴
      重藐視法律，另衡酌本案遭警方查獲之毒品數量、被告二
      人各自於本案參與程度、教育智識程度、家庭生活、就業
      、經濟狀況及本案犯罪之動機、手段等一切情狀，各量處
      如主文所示之刑，以資懲儆。
（七）另被告馬佳駿之辯護人稱：希望給予被告附條件之緩刑，
      願提供義務勞務補償社會等語。然被告參與販賣毒品之行
      為，確實顯露被告對於法律之漠視，且已無端助長毒品之
      非法擴散，並戕害他人身心健康，對於社會治安產生不良
      影響，顯見其法治觀念薄弱而亟待矯正，另衡諸被告遭查
      獲時仍矢口否認犯行及本案遭扣案之毒品數量非微等情，
      並無任何暫不執行為適當之情形，本件自不宜對被告宣告
      緩刑，應予敘明。
四、沒收
（一）按毒品危害防制條例第18條第1 項後段規定查獲之第三、
      四級毒品，無正當理由而擅自持有者，沒入銷燬之；此應
      沒入銷燬之毒品，專指查獲施用或持有（未成罪）之第三
      、四級毒品而言；倘屬同條例相關法條明文規定處罰之犯
      罪行為，即非該條項應依行政程序沒入銷燬之範圍；再同
      條例對於查獲之製造、運輸、販賣、意圖販賣而持有、以
      非法方法使人施用、引誘他人施用及轉讓、持有一定數量
      以上第三、四級毒品之沒收，並無特別規定，如其行為已
      構成犯罪，則該毒品即屬不受法律保護之違禁物，應回歸
      刑法之適用（最高法院98年度台上字第2889號、99年度台
      上字第2733號判決意旨參照）。
（二）按犯毒品危害防制條例第4 條至第9 條、第12條、第13條
      或第14條第1 項、第2 項之罪者，其供犯罪所用之物，不
      問屬於犯罪行為人與否，均沒收之，同條例第19條第1 項
      亦有明文。扣案如附表一之行動電話，經被告馬佳駿自陳
      乃是用來與「阿謙」聯絡使用等語（見本院訴字卷第91頁
      ），顯見該行動電話係被告所有且供犯本案犯罪所用之物
      ，自應依上開規定宣告沒收。
（三）另扣案如附表二所示之物係被告販賣之第三級毒品，而其
      等販賣第三級毒品之行為既係毒品危害防制條例明文規定
      處罰之犯罪行為，揆諸前揭說明，上開扣案之愷他命及毒
      品咖啡包均屬違禁物，自應依刑法第38條第1 項之規定，
      諭知沒收。另用以盛裝上開毒品之包裝袋，因無法於與毒
      品完全析離，亦予沒收。至鑑驗用罄毒品之部分，因已滅
      失不復存在，爰不再為沒收之諭知。
據上論斷，應依刑事訴訟法第299 條第1 項前段，修正前毒品危
害防制條例第4 條第3 項、第6 項、第17條第2 項，刑法第2 條
第1 項、第11條、第28條、第25條第2 項、第38條第1 項，判決
如主文。
本案經檢察官林岷奭提起公訴，檢察官古御詩到庭執行職務。
中    華    民    國   109    年　  8　　　月　　18 　日
                  刑事第三庭  審判長法  官  謝順輝
                                    法  官  陳柏嘉
                                    法　官　林莆晉
以上正本證明與原本無異。
如不服本判決應於收受判決後20日內向本院提出上訴書狀，並應
敘述具體理由。其未敘述上訴理由者，應於上訴期間屆滿後20日
內向本院補提理由書( 均須按他造當事人之人數附繕本) 「切勿
逕送上級法院」。
                                    書記官　王震惟
中　　華　　民　　國　 109　　年　　8 　　月　　18　　日
附錄本案論罪科刑法條
毒品危害防制條例第4條
製造、運輸、販賣第一級毒品者，處死刑或無期徒刑；處無期徒
刑者，得併科新臺幣3 千萬元以下罰金。
製造、運輸、販賣第二級毒品者，處無期徒刑或10年以上有期徒
刑，得併科新臺幣1 千5 百萬元以下罰金。
製造、運輸、販賣第三級毒品者，處7 年以上有期徒刑，得併科
新臺幣1 千萬元以下罰金。
製造、運輸、販賣第四級毒品者，處5 年以上12年以下有期徒刑
，得併科新臺幣5 百萬元以下罰金。
製造、運輸、販賣專供製造或施用毒品之器具者，處1 年以上7
年以下有期徒刑，得併科新臺幣1 百50萬元以下罰金。
前五項之未遂犯罰之。
附表一

編號 物品名稱 備                       註 1 I PHONE 金色行動電話1支（含SIM 卡1 張） 門號：0000000000號IMEI：000000000000000號 


附表二

編號 物品名稱 數量 驗前含袋毛重 驗餘淨重 1 第三級毒品愷他命 共15包 共24.3955 公克 共21.2561 公克 2 第三級毒品咖啡包 共15包 共92.4224 公克 共77.4829 公克